【裁判字號】    97,交抗,387
【裁判日期】    970815
【裁判案由】    聲明異議
【裁判全文】
臺灣高等法院高雄分院刑事裁定         97年度交抗字第387號
抗  告  人  交通部公路總局高雄區監理所旗山監理站
代  表  人  郭政雄
受 處 分人  甲○○○
上列抗告人因受處分人違反道路交通管理處罰條例聲明異議案件
，不服臺灣屏東地方法院中華民國97年6 月24日裁定（97年度交
聲更一字第31號），提起抗告，本院裁定如下：
    主  文
抗告駁回。
    理  由
一、本件抗告意旨：違反道路交通管理事件統一裁罰基準及處理
    細則第15條第1 項規定：「填製通知單，應到按日期應距舉
    發日15日。」、「其屬逕行舉發者，其應到案之日期拒舉發
    日為30日。」可知，違規通知單之舉發日與應到案日期相距
    30日，係法律所定。又違反道路交通管理事件統一裁罰基準
    及處理細則第43條第1 項規定：「違反道路交通管理事件之
    裁決應參酌舉發違規事實、違反情節、稽查人員處理意見及
    受處分人陳述，依基準表裁處，不得枉縱或偏頗。」，及第
    44條第1 項規定：「違反道路交通管理事件行為人未依規定
    自動繳納罰鍰，或未規定到案聽候裁決，處罰機關應依基準
    表於舉發違反道路交通管理事件通單送達且逾越應到案期限
    60日後之3 個月內，逕行裁決。」處罰機關對於受處人之罰
    鍰金額高低，除依警方舉發「違反道路交通管理事件通知單
    」上所載之應到案日期外，尚包括其送達生效日期等因素，
    而非純粹以應到案日期為處罰基準。本件原處分機關考量受
    處人之違規情形、送達狀況，依道路交通管理處罰條例第53
    條及違反道路交通管理事件統一裁罰基準裁處受處人易罰鍰
    5,400 元，併計違規點數3 點，並無不當。據此，提起抗告
    ，請求撤銷原裁定云云。
二、經查：
  (一)本件異議人甲○○○所有之車號ZS-8029 號自用小客車於94
    年4 月17日下午2 時19分許，行經高雄縣大寮鄉○○路與光
    明路口時，因闖紅燈之違規事由，遭警照相採證，並於94年
    5 月2 日為警逕行製單舉發，復於94年5 月2 日當日將舉發
    通知單及違規照片交付郵寄受處分人之戶籍地即高雄縣旗山
    鎮東平里崙頂巷10號，郵政單位於94年7 月7 日以遷移不明
    退回，舉發單位乃於94年7 月13日為公示送達之公告，此有
    高雄縣政府警察局舉發違反道路交通管理事件通知單、舉發
    違反交通管理事件通知單高雄縣政府警察局94年7 月13日高
    縣警交字第0940085065號函、94年7 月13日高縣警交字第09
    40085065號公告及所附高雄縣政府警察局交通隊舉發違反道
    路交通事件通知單退件移送清冊各1 份附卷可查，足認舉發
    單位已依法於違規行為後3 個月內製單舉發並交付寄送，嗣
    後亦以公示送達之方式完成行政程序法上之送達行為，自難
    謂原舉發單位之舉發程序有何瑕疵。而道路交通管理事件統
    一裁罰基準及處理細則第44條第1 項規定：「違反道路交通
    管理事件行為人，未依規定自動繳納罰鍰，或未依規定到案
    聽候裁決，處罰機關應於舉發違反道路交通管理事件通知單
    送達2 個月內依標準表逕行裁決之。」此規定嗣於95年6 月
    30日經交通部及內政部令修正為「違反道路交通管理事件行
    為人，未依規定自動繳納罰鍰，或未依規定到案聽候裁決，
    處罰機關應依基準表於舉發違反道路交通管理事件通知單送
    達且逾越應到案期限60日之3 個月內，逕行裁決之。」並自
    95年7 月1 日起生效施行。惟無論依修正前、後之規定，均
    係主管機關即交通部與內政部為補充道路交通管理處罰條例
    漏未對處罰機關於受理違反道路交通管理事件裁決時效所為
    之補充性質行政命令，並未規定處罰機關違反「2 個月」或
    「逾越應到案期限60日之3 個月」期間之規定時，發生失權
    之效果，故解釋上該規定屬訓示之規定，端在促使各處罰機
    關儘速處理，以免形成積案，導致無法達成交通管理之目的
    。從而，原處分機關為裁決之時間雖為96年12月12日，然此
    裁決僅違反上開行政機關內部處務之訓示規定，亦無礙於該
    裁決之適法性，受處分人執此認原處分機關裁決與法不合，
    即屬無據。
  (二)惟依照違反道路交通管理事件統一裁罰基準及處理細則第2
    條第2 項之違反道路交通管理事件統一裁罰基準表，以及同
    細則第41條之規定可知，違反道路交通管理事件之裁罰基準
    ，係以當事人接到違規舉發通知書後，有無逾越到案日期繳
    納罰款及到案與否，為設定裁決罰鍰數額準據，此觀該基準
    表之統一裁罰基準區分為：(1)期限內繳納；(2)逾越應到案期
    限30日內；(3)逾越應到案期限30日以上60日以內；(4)逾越應
    到案期限60日以上等四種裁罰金額，即可知行為人有無於到
    案日期前繳交罰鍰或到案與否，攸關行為人究應處何罰鍰。
    故舉發單位於舉發通知單上，除應詳為記載「應到案日期」
    及「應到案處所」外，尚應預留相當之作業時間以供送達，
    並且考慮受處分人到案所需時間，使受處分人確實得以遵期
    到案繳交罰款，或對其違規之行為有陳述、爭執之機會，如
    舉發單位所定應到案日期過早，受處分人實際上不可能遵期
    到案，則將使「到案」之機制失其意義，受處分人相關之程
    序與實體上權利均受影響，自難謂與法無違。又違反道路交
    通管理事件統一裁罰基準及處理細則第43條第1 項規定，係
    指裁決機關應審酌「違規事實、違反情節、稽查人員處理意
    見及受處分人陳述」，而為公平、妥當之裁決與否；至於認
    定違規而應裁罰金額之多寡，自依「基準表」為之，否則上
    開基準表之統一裁罰基準即無區分為四種情形之必要。本件
    係於94年7 月13日公告，此已認定如前，依行政程序法第81
    條規定，應於公告之日起經20日即94年8 月2 日發生效力，
    舉發通知單所載之應到案日期卻為94年6 月1 日，於該舉發
    通知單對於受處分人發生送達效力時，受處分人已無從根據
    該舉發通知單上之「應到案日期」及「應到案處所」等內容
    ，遵期到案繳交罰款，或對其違規之行為陳述、爭執。原處
    分機關不察，逕以受處分人之違規事實明確，而以受處分人
    逾越應到案期限60日以上，對受處分人處以法定最高額罰鍰
    5400 元，經核於法尚非適當，自應予撤銷。
三、綜上，原裁定撤銷抗告人所為罰鍰5,400 元處分，另為之諭
    知罰鍰2,700 元之處分，核無違誤。抗告意旨指摘原裁定有
    關此部分不當，為無理由，應予駁回。又原裁定主文第1 項
    部分之記載應為「原處分撤銷」（原審載為原裁定撤銷，顯
    然筆誤）；又違規記點部分，原處分機關之裁罰並無不當，
    是原審就受處分人此部分之聲明異議，應予駁回（即維持原
    處分），惟因聲明異議之受處分人對原審所為該不利之裁定
    未提抗告，是本院無再予變更原裁定之必要，僅一併敘明；
    至於聲明異議之受處分人於逾抗告期限後之97年8 月1 日向
    本院所提之書狀，係屬答辯狀而非抗告狀，並無抗告之效力
    ，故受處分人於狀末謂「請求本院撤銷原裁定，另為適法裁
    定」，本院不受其拘束。
據上論結，應依道路交通案件處理辦法第26條、刑事訴訟法第41
2 條，裁定如主文。
中    華    民    國    97    年    8     月    15    日
                  刑事第四庭    審判長法  官  蕭權閔
                                      法  官  郭玫利
                                      法  官  吳進寶
以上正本證明與原本無異。
不得再抗告。
中    華    民    國    97    年    8     月    15    日
                                      書記官  林佳蓉


司法院資訊處製作；財團法人民間司法改革基金會備份。
